【裁判字號】    98,抗,11
【裁判日期】    980316
【裁判案由】    拍賣抵押物
【裁判全文】
臺灣雲林地方法院民事裁定                98年度抗字第11號
抗  告  人  乙○○
被抗告  人  甲○○
上列抗告人與被抗告人間拍賣抵押物事件，抗告人不服本院民國
98年02月12日所為98年度司拍字第10號裁定，提起抗告，本院裁
定如下：
    主  文
抗告駁回。
抗告費用新臺幣壹仟元由抗告人負擔。
    理  由
一、本件抗告意旨略以：被抗告人於民國97年10月17日簽發本票
    乙紙予抗告人收執，並以坐落雲林縣四湖鄉○○段277 地號
    土地（以下稱系爭不動產），為其向抗告人所負借款債務設
    定抵押擔保，有抵押權設定契約書、他項權利證明書為證，
    被抗告人對抗告人負債新臺幣（下同）700,000 元，該紙本
    票經抗告人於97年12月17日提示未獲付款，被抗告人於97年
    12月17日起就未依約定繳交借款，該借款債權已屆清償期而
    未為清償，因被抗告人向抗告人借貸時，雙方口頭約定如未
    依約分期償還借款，則視同債務全部到期，得拍賣抵押物，
    故抗告人聲請拍賣抵押物亦為適法，為此請求廢棄原裁定，
    裁定准許拍賣抵押物等語。
二、按抵押權為不動產物權，非經登記，不生效力，抵押權人僅
    能依設定登記內容行使其權利，並以其經登記之內容，定為
    擔保效力所及債權之範圍，債權人主張債務人有屆期債務未
    償，而聲請裁定拍賣抵押物取償時，法院雖僅應就其形式審
    查而判斷，但如依債權人所提出之資料，客觀上其主張之債
    權顯非抵押權擔保效力所及，法院自不得核許其聲請。經查
    ，抗告人主張債務人於97年10月17日簽發一紙金額為700,00
    0 元之本票交抗告人收執，並以被抗告人所有系爭不動產為
    抗告人設定抵押權，被抗告人嗣後未依約清償借款，抗告人
    催告被抗告人清償，被抗告人仍未履行，抗告人因而向本院
    聲請核發本票裁定，並聲請拍賣抵押物取償等語，固據其提
    出本票、存證信函、本票裁定聲請狀、土地建築改良物抵押
    權設定契約書、他項權利證明書、土地登記第二類謄本為證
    ，然觀之抗告人所提出之土地建築改良物抵押權設定契約書
    所載擔保債權總金額為1,000,000 元；擔保債權種類及範圍
    記載係擔保債務人對抵押權人於97年10月20日所立借貸契約
    發生之債務；債務清償日期載為100 年10月20日等情，與抗
    告人主張被抗告人於97年10月17日向其借款700,000 元，並
    簽發本票1 紙予其收執，其於97年12月17日提示該本票未獲
    兌現等債務金額、借款時間、清償期均有不符，抗告人亦未
    提出土地建築改良物抵押權設定契約書所載於97年10月20日
    所立借貸契約之契約書，或舉證證明該紙本票即係土地建築
    改良物抵押權設定契約書上所述之借貸契約，及該紙本票債
    權與被抗告人以系爭不動產設定抵押擔保之債權有何關聯，
    則依抗告人主張之債權債務關係及所提出之證明文件為形式
    審查，已難遽認抗告人所主張對被抗告人之700,000 元借款
    債權為本件抵押權擔保效力所及，再抗告人雖表示，土地建
    築改良物抵押權設定契約書上固記載清償日期為100 年10月
    20日，但渠等約定被抗告人如未依約分期償還借款，視同債
    務全部到期云云，亦未舉證以實其說，揆之上開說明，抗告
    人聲請拍賣抵押物，於法即有未合，要難准許。
三、原審裁定駁回抗告人拍賣抵押物之聲請，於法並無違誤，抗
    告人提起本件抗告，為無理由，應予駁回。又本件抗告費用
    確定為1,000 元，依非訟事件法第24條第1項 規定，應一併
    確定其數額並由抗告人負擔。
四、依非訟事件法第46條、第21條第2 項、第24條第1 項，民事
    訴訟法第495 條之1 第1 項、第449 條第1 項、第95條、第
    78條，裁定如主文。
中    華    民    國    98    年    3     月    16    日
                  民事第二庭    審判長法  官  黃一馨
                                      法  官  楊欣怡
                                      法  官  李秋瑩
以上正本係照原本作成。
本裁定不得再抗告。
中    華    民    國    98    年    3     月    16    日
                                      書記官  楊麗雪


司法院資訊處製作；財團法人民間司法改革基金會備份。
